臺灣彰化地方法院刑事判決　　　　　　　 96年度訴字第538號
公　訴　人　臺灣彰化地方法院檢察署檢察官
被　　　告　甲○○
上列被告因違反毒品危害防制條例案件，經檢察官提起公訴（96
年度毒偵字第145號、874號）及移送併辦（96年度毒偵字第1352
號），本院合議庭裁定由受命法官獨任進行簡式審判程序，判決
如下：
    主  文
甲○○施用第一級毒品，處有期徒刑柒月，扣案之第一級毒品海
洛因包（合計淨重零點公克，空包裝總重零點捌壹公克）
沒收銷燬之；又施用第一級毒品，處有期徒刑柒月，扣案之第一
級毒品海洛因伍包（合計淨重零點肆公克，空包裝總重壹點肆
公克）沒收銷燬之；又施用第二級毒品，處有期徒刑肆月，扣案
之玻璃球吸食器壹組沒收之；又施用第二級毒品，處有期徒刑肆
月。應執行有期徒刑壹年捌月，扣案之第一級毒品海洛因捌包（
其中包合計淨重零點公克，空包裝總重零點捌壹公克；另
伍包合計淨重零點肆公克，空包裝總重壹點肆公克）沒收銷燬
之、玻璃球吸食器壹組沒收之。
    事  實
一、甲○○前因施用毒品案件，經本院以94年度毒聲字第710號
    裁定送觀察、勒戒後，認無繼續施用毒品之傾向，於民國
    95年4月14日執行完畢釋放，並由臺灣彰化地方法院檢察署
    檢察官以95年度毒偵緝字第52號為不起訴處分確定。詎仍不
    知悔改，於前揭觀察、勒戒執行完畢釋放後5年內，復基於
    施用第一級毒品海洛因之犯意，於95年12月27日凌晨1時許
    ，在彰化縣田尾鄉○里村○○道路，以將海洛因摻入香煙之
    方式，施用第一級毒品海洛因1次，復另行基於施用第一級
    毒品海洛因之犯意，於96年2月9日下午3時許，在南投縣延
    平里忠孝路旁，以同法施用第一級毒品海洛因1次。又其另
    基於施用第二級毒品甲基安非他命之犯意，於95年12月27日
    凌晨1時許，在彰化縣田尾鄉○里村○○道路，以將甲基安
    非他命置於玻璃球內加熱產生煙霧而吸食之方式，施用第二
    級毒品甲基安非他命1次，復另行基於施用第二級毒品甲基
    安非他命之犯意，於96年2月9日下午3時許，在南投縣延平
    里忠孝路旁，以同法施用第二級毒品甲基安非他命1次。嗣
    分別於：（一）95年12月27日下午2時30分許，為警至其位
    於彰化縣田尾鄉仁里村中庄巷77號住處持搜索票搜索，並扣
    得第一級毒品海洛因3包（合計淨重0.33公克，空包裝總重
    0.81公克）及其所有供其施用甲基安非他命之玻璃球吸食器
    1組，且經警採集其尿液送驗，結果呈嗎啡及甲基安非他命
    陽性反應；（二）96年2月11日下午1時40分許，在彰化縣田
    尾鄉○○路245號對面工寮內經警盤查時，扣得第一級毒品
    海洛因5包（合計淨重0.40公克，空包裝總重1.34公克），且
    經警採集其尿液送驗，結果呈嗎啡及甲基安非他命陽性反應
    ；（三）96年2月13日晚間7時30分許，在彰化縣田尾鄉○○
    路路旁經警盤查時，徵得其同意採尿送驗，結果呈嗎啡及甲
    基安非他命陽性反應，而悉上情。
二、案經彰化縣警察局田中分局、北斗分局報告臺灣彰化地方法
    院檢察署檢察官偵查起訴及移送併辦。
     理  由
一、本案被告甲○○所犯係死刑、無期徒刑、最輕本刑為3年以
    上有期徒刑以外之罪，其於準備程序就前揭被訴事實為有罪
    之陳述，經受命法官告知簡式審判程序之旨，並聽取其與公
    訴人之意見後，本院認無不得或不宜改依簡式審判程序進行
    之處，爰依刑事訴訟法第273條之1第1項、第284條之1，裁
    定本案由受命法官獨任進行簡式審判程序，合先敘明。
二、上開事實，業據被告甲○○坦承不諱，且被告於95年12月27
    日、96年2月11日及96年2月13日為警採集之尿液，經送詮昕
    科技股份有限公司檢驗結果，均呈嗎啡及甲基安非他命陽性
    反應，此有彰化縣警察局田中分局委託檢驗尿液代號與真實
    姓名對照單2紙、彰化縣警察局北斗分局委託檢驗尿液代號
    與真實姓名對照單1紙及詮昕科技股份有限公司出具之濫用
    藥物尿液檢驗報告3紙在卷可稽，復有玻璃球吸食器1組扣案
    可佐。此外，扣案之白粉8包，經送法務部調查局鑑驗結果
    ，確含第一級第6項毒品海洛因成分（其中3包合計淨重0.33
    公克，空包裝總重0.81公克；另5包合計淨重0.40公克，空
    包裝總重1.34公克），有該局96年2月2日調科壹字第096230
    08650號、96年3月23日調科壹字第09623025920號鑑定通知
    書各1紙在卷可稽，足徵被告之任意性自白與事實相符，可
    以採信。又被告前因施用毒品案件，經本院以94年度毒聲字
    第710號裁定送觀察、勒戒後，認無繼續施用毒品之傾向，
    於95年4月14日執行完畢釋放，並由臺灣彰化地方法院檢察
    署檢察官以95年度毒偵緝字第52號為不起訴處分確定等情，
    有臺灣高等法院被告前案紀錄表及臺灣彰化地方法院檢察署
    刑案資料查註紀錄表各1份在卷可參，本案事證明確，被告
    於前揭觀察、勒戒執行完畢釋放後，5年內再犯本件施用第
    一級毒品海洛因及第二級毒品甲基安非他命之犯行，洵堪認
    定，應予依法論科。
三、查海洛因、甲基安非他命分別係毒品危害防制條例第2條第2
    項第1款、第2款所稱之第一級、第二級毒品，依法均不得持
    有、施用。故核被告所為，係犯毒品危害防制條例第10條第
    1項之施用第一級毒品罪及同條第2項之施用第二級毒品罪。
    被告為施用毒品海洛因、甲基安非他命而持有之低度行為，
    各為其施用之高度行為所吸收，均不另論罪。其所犯上開2
    次施用第一級毒品及2次施用第二級毒品4罪間，犯意各別，
    行為互殊，應予分論併罰。另起訴書雖未敘及被告於96年2
    月13日經警採尿送驗而查獲施用海洛因及甲基安非他命之事
    實，然此部分施用海洛因及甲基安非他命之犯行，與前揭被
    告於96年2月11日為警查獲其於同年2月9日下午3時許施用海
    洛因、甲基安非他命之業經起訴及論罪科刑部分，乃各為同
    一事實之單純一罪關係，本院自得審理。爰審酌被告曾因施
    用毒品經執行觀察、勒戒後，仍未能戒斷其施用毒品之惡習
    ，再犯本件施用毒品犯行，足見其雖經觀察、勒戒之治療程
    序，猶未能戒絕毒品而再次施用，惡行非輕，顯未能善體國
    家設置觀察、勒戒機構，協助毒品施用者戒除毒癮之良法美
    意，惟念及施用毒品本質上係戕害自身健康之行為，尚未嚴
    重破壞社會秩序或侵害他人權益，及其施用第一級毒品海洛
    因與第二級毒品甲基安非他命之次數，犯罪之動機、目的、
    所生危害及犯罪後坦承犯行，態度尚屬良好等一切情狀，分
    別量處如主文所示之刑，並定其應執行之刑，以示懲儆。扣
    案之第一級毒品海洛因8包（含與第一級毒品無從析離之包
    裝袋，其中3包合計淨重0.33公克，空包裝總重0.81公克；
    另5包合計淨重0.40公克，空包裝總重1.34公克），係毒品
    危害防制條例第2條第2項第1款所定之第一級毒品，為違禁
    物，應依同條例第18條第1項前段之規定，沒收銷燬之。扣
    案之玻璃吸食器1組，係被告所有供其施用甲基安非他命之
    物，業經被告供明在卷，爰依刑法第38條第1項第2款之規定
    宣告沒收。
四、臺灣彰化地方法院檢察署96年度毒偵字第1229號併辦意旨略
    以：被告於96年1月24日下午3時許，在彰化縣田尾鄉○里村
    ○○道路，施用第一級毒品海洛因1次，另於96年1月25日上
    午9時30分許，在其彰化縣田尾鄉仁里村中庄巷77號住處施
    用第二級毒品甲基安非他命1次，嗣於96年1月26中午12時30
    分許，為警在其上址住處搜索，且徵得其同意採尿送驗，結
    果呈嗎啡及甲基安非他命陽性反應；另臺灣彰化地方法院檢
    察署96年度毒偵字第1634號併辦意旨略以：被告於96年2月2
    日晚間11時許起，至96年2月28日上午11時許，在彰化線田
    尾鄉路旁等地，接連施用第一級毒品海洛因多次，另於96年
    2月2日晚間11時許起，至96年2月26日晚間11時許，在彰化
    線田尾鄉路旁等地，接連施用第二級毒品甲基安非他命多次
    ，嗣於96年2月28下午4時許，在彰化縣北斗鎮○○里○○路
    ○段為警查獲，經警採集其尿液送驗，結果呈嗎啡及甲基安
    非他命陽性反應，因認被告涉有施用第一級毒品海洛因、第
    二級毒品甲基安非他命之犯行，且施用毒品具有成癮性，必
    然是反覆為之，被告此部分犯行與前揭論罪科刑業經起訴之
    施用第一級毒品、第二級毒品甲基安非他命犯行間，屬於包
    括一罪之集合犯，應移送本院併案審理等語。惟按刑法第56
    條連續犯之規定業於94年1月7日修正公布刪除，並於95年7
    月1日施行，而依新法對於上開反覆實施犯罪模式之對應處
    置，除合於「接續犯」或「包括一罪」之情形外，則僅能依
    數罪併罰之規定個別處斷。而依最高法院86年臺上字第3295
    號判例意旨，數行為於同時同地或密切接近之時地實施，侵
    害同一之法益，各行為之獨立性極為薄弱，依一般社會健全
    觀念，在時間差距上，難以強行分開，在刑法評價上，以視
    為數個舉動之接續施行，合為包括之一行為予以評價，較為
    合理，方屬接續犯之範疇，足見「接續犯」之成立，係以時
    、空密接性為前提要件，即透過對於同一法益之同種類侵害
    行為繼續不間斷之實行，業已稀釋個別行為之獨立性，致使
    刑法評價時將之視為單一、整體之犯罪行為，以符合社會一
    般人對於行為概念之認知，並與行為人之犯罪目的相互結合
    ；至於學理上「包括一罪」概念中，與施用毒品之犯罪型態
    較有關聯者，應屬「集合犯」之態樣，此即依一般社會通念
    ，特定犯罪行為具有反覆實施之特性，立法者於制定刑罰法
    律之初，亦已認知該種行為類型之反覆性，而有意藉由法條
    中客觀構成要件之行為要素，涵括上開具有反覆實施特性之
    數個犯罪行為，仍僅接受一次刑法之評價為已足；然施用毒
    品犯罪，或為零星偶一之施用，是自難認立法者於制定刑罰
    法律之初，已認知該種行為類型之反覆性，且有意藉由法條
    中客觀構成要件之行為要素，涵括上開具有反覆實施特性之
    數個犯罪行為。況實務上最高法院歷來僅將專以觸犯該等法
    條之罪，為其日常生活之職業者之常業犯，認為其性質上屬
    多數行為之集合犯，在法律上將之擬制為一罪（即學理上稱
    之實質上一罪）（參照最高法院92年度臺上字第5115號、92
    年度臺上字第4959號、93年度臺上字第3609號、94年度臺上字
    第4567號等裁判意旨），而本次刑法修正既依據「刑罰公平
    原則」之考量，刪除有關連續犯之規定，並將含有連續犯性
    質之常業犯一併全數刪除（參見刑法修正草案總說明），則
    再以集合犯之概念評價多數施用毒品之行為，即有不當。另
    查本案被告施用海洛因、甲基安非他命之時間，與併案部分
    所述之施用時間，其間亦無任何證據足資證明被告有接續施
    用海洛因、甲基安非他命之情形，上開移送併案施用海洛因
    、甲基安非他命之犯行與經起訴論罪部分之犯行間，明顯可
    分而具有獨立性，自核與前揭最高法院86年台上字第3295號
    判例所稱「數行為於同時同地或密切接近之時地實施」之特
    性並不相符，已難認合於「接續犯」之前提要件，又不能依
    「集合犯」逕將被告上開施用海洛因、甲基安非他命之犯行
    論以「包括一罪」，已如前述。準此，檢察官移送併案審理
    部分之被告所為，既應依新法處斷，而其施用海洛因、甲基
    安非他命之犯行至少將被評價為2個以上獨立行為，自當論
    以數罪而分論處罰，是此部分應退由檢察官另行處理。
據上論斷，應依刑事訴訟法第273條之1第1項、第299條第1項前
段，毒品危害防制條例第10條第1項、第2項、第18條第1項前段
，刑法第11條前段、第51條第5款、第38條第1項第2款，判決如
主文。
本案經檢察官吳曉婷到庭執行職務。
中　　華　　民　　國　　96　　年　　4 　　月　　30　　日
                  刑事第二庭          法  官  尚安雅
以上正本證明與原本無異。
如不服本判決，應於判決送達後十日內向本院提出上訴狀 (須附
繕本 )。
中　　華　　民　　國　　96　　年　　5 　　月　　 2　　日
                                      書記官   黃家宏
附錄本案論罪科刑法條全文：
毒品危害防制條例第10條
施用第一級毒品者，處 6 月以上 5 年以下有期徒刑。
施用第二級毒品者，處 3 年以下有期徒刑。
